【裁判字號】    99,上訴,125
【裁判日期】    990830
【裁判案由】    違反森林法
【裁判全文】
臺灣高等法院花蓮分院刑事判決         99年度上訴字第125號
上  訴  人
即  被  告  丁○○
選任辯護人  蕭芳芳律師
上  訴  人
即  被  告  乙○○
選任辯護人  吳漢成律師
上列上訴人因違反森林法案件，不服臺灣臺東地方法院98年度訴
字第39號中華民國99年4月22日第一審判決（起訴案號：臺灣臺
東地方法院檢察署97年度偵字第741、2003號），提起上訴，本
院判決如下：
    主  文
上訴駁回。
    事  實
一、丁○○於民國94年間因偽造有價證券罪案件，經判處有期徒
    刑2年，緩刑5年。乙○○前因公共危險案件，經判處有期徒
    刑2月確定，甫於95年5月3日因徒刑易科罰金執行完畢出監
    。
二、丁○○為臺東縣太麻里鄉○○段27-1地號土地（屬原住民保
    留地，下稱27-1地號土地）之地上權人，於96年10月25日取
    得臺東縣政府核發之「公私有林（原住民保留地）竹木採運
    許可證」，准許其自96年10月25日起至同年12月23日止，在
    27-1號土地之3公頃範圍內採伐林木（許可證明文記載禁止
    挖掘樹頭全株，亦即禁止移植林木），後因故未於核准期限
    採伐，遂與伐木為業之乙○○洽商林產採取權之買賣事宜。
    乙○○及丁○○均明知前開許可證已載明於採伐27-1地號土
    地上林木時，禁止移植林木，且丁○○並親自帶領乙○○至
    上開27-1地號土地觀看林木種類及數量且指界確認無誤。詎
    丁○○明知生長於臺東縣太麻里鄉○○段27地號土地（下稱
    27地號土地）上之茄苳樹1棵，並不在前開許可採運範圍內
    ，但為達成交易，竟與乙○○共同基於意圖為自己不法所有
    之犯意聯絡，謀議利用丁○○經許可在27-1地號土地採運林
    木之機會，使乙○○得以僱工盜採並以車輛載運，而移植系
    爭茄苳樹。2人謀議既定，丁○○即將其所有27-1地號土地
    之林產採取權，以新臺幣（下同）380,000元之高價出售予
    乙○○（買賣契約書嗣於97年2月4日補立）。丁○○並於97
    年1月4日出具委託書，委請乙○○向主管機關申請27-1地號
    土地之林木之延長採伐許可，同日乙○○再以丁○○代理人
    名義，向臺東縣政府提出27-1地號土地林木之延長採運許可
    申請，經臺東縣政府於97年2月27日核發延期採運許可證，
    核准延長採運期間為自97年2月27日起至同年4月6日止（該
    延期採運許可證上仍明載禁止挖掘樹頭全株，亦即禁止移植
    林木）。丁○○收到臺東縣政府核發之前開延期採運許可證
    後，即親自將上開延期採運許可證交給乙○○使用，乙○○
    遂依2人先前謀議，除採伐27-1地號土地上之林木外，並於
    97年3月20日上午某時許，僱用不知情之伐木工人，持電鋸
    等客觀上對人之生命、身體安全構成威脅而具有危險性，足
    供兇器使用之電鋸等工具，越界將27號地號土地上之系爭茄
    苳樹連根帶樹一起採伐，再僱用不知情之司機張德欽將該茄
    苳樹載運至臺東縣太麻里鄉金崙村停放，竊為己有。嗣為警
    於97年3月21日上午7時許，接獲線報後，當場查扣系爭茄苳
    樹（直徑1公尺，長11公尺，山價為3,702元），而查悉上情
    。
三、案經臺東縣警察局大武分局報告臺灣臺東地方法院檢察署檢
    察官偵查起訴。
    理  由
壹、程序部分
一、按訴訟法上之詰問權，固屬憲法所保障之人民訴訟權基本內
    容之一，但此項權利之行使，須以到庭應審為前提，此觀刑
    事訴訟法第166條第1項規定意旨自明，是當事人、代理人或
    辯護人始終未於指定期日到庭，無異捨棄其詰問權，最高法
    院94年度台上字第6552號判決意旨參照。查被告乙○○於第
    一審準備程序時，因合法傳喚未到，經通緝後，於99年4 月
    8日始到庭審理，被告丁○○則經第一審合法傳喚，無正當
    理由未於99年3月11日到庭進行審理，有通緝書、送達證書
    、審判筆錄等在卷可稽，足認被告乙○○就98年12月14 日
    聲請傳喚到庭之證人曾善雄、陳勃聿，被告乙○○、丁○○
    就99年3月11日聲請傳喚到庭之證人呂克勤、丙○○等，均
    放棄詰問權；就證人曾善雄、呂克勤、陳勃聿、丙○○於第
    一審審理時之證言，於第一審審理時，分別提示予被告2 人
    辯論，被告2人亦未聲請再度傳喚上開證人作證，則上開證
    人曾善雄、呂克勤、陳勃聿、丙○○之證言，自具有證據能
    力。
二、按被告以外之人於審判外之陳述，雖不符刑事訴訟法第159
    條之1至第159條之4之規定，而經當事人於審判程序同意作
    為證據，法院審酌該言詞陳述或書面陳述作成時之情況，認
    為適當者，亦得為證據。當事人、代理人或辯護人於法院調
    查證據時，知有同法第159條第1項不得為證據之情形，而未
    於言詞辯論終結前聲明異議者，視為有前項之同意，同法第
    159條之5定有明文。上開條文之立法意旨在於傳聞證據若未
    經當事人之反對詰問核實，原則上先予排除，惟若當事人已
    放棄其對質、詰問權，並於審判程序中表明同意該等傳聞證
    據可作為證據，或於言詞辯論終結前未聲明異議，基於尊重
    當事人對傳聞證據之處分權，且證據資料愈豐富，愈有助於
    真實發見之理念，並強化言詞辯論主義，使訴訟程序得以順
    暢進行，上開傳聞證據即具有證據能力。經查，本件理由欄
    所引用之證人曾善雄、呂克勤、陳勃聿於檢察事務官詢問時
    之證言，以及證人張德欽於警詢及檢察事務官詢問時之證言
    ，被告2人於準備程序及審理期日，就該等證據資料之證據
    能力均未表示意見，且迄至本案言詞辯論終結前，亦未聲明
    異議，本院復查無違法不當取證或其他瑕疵，因認以之作為
    證據均屬適當，均具有證據能力。
貳、事實認定之理由
一、訊據被告乙○○、丁○○固不否認雙方有買賣林產採取權，
    以及乙○○有僱工砍伐並載運系爭茄苳樹下山之事實，然均
    矢口否認有何違反森林法之犯行，乙○○辯稱：當初丁○○
    只告訴我27-1地號土地大概之界線，我以為系爭茄苳樹是在
    27-1地號土地上，且系爭茄苳樹是自己頹倒，我才僱用工人
    將系爭茄苳樹保留樹頭加以砍斷，並運下山欲出售；丁○○
    則辯稱：我也只知道27-1地號土地大概之界線，我將林產採
    取權賣給乙○○後，有告訴他不可移植，之後就沒有注意乙○○如何採伐云云。
二、經查：
（一）被告丁○○為27-1地號土地之地上權人，其於96年10月25
      日取得臺東縣政府核發之「公私有林（原住民保留地）竹
      木採運許可證」，准許其自96年10月25日起至同年12月23
      日止，在27-1號土地之3 公頃範圍內採伐林木（許可證明
      文記載禁止挖掘樹頭全株，亦即禁止移植林木），後因故
      未於核准期限採伐，遂與伐木為業之乙○○洽商林產採取
      權之買賣事宜。乙○○及丁○○均明知前開許可證已載明
      於採伐27-1地號土地上林木時禁止移植林木，且丁○○並
      親自帶領乙○○至上開27-1地號土地觀看林木種類及數量
      且指界確認。嗣丁○○即將其所有27-1地號土地之林產採
      取權，以380,000 元之價格出售予乙○○（買賣契約書嗣
      於97年2月4日補立）。丁○○並於97年1月4日出具委託書
      ，委請乙○○向主管機關申請27-1地號土地之林木之延長
      採伐許可，同日乙○○再以丁○○代理人名義，向臺東縣
      政府提出27-1地號土地林木之延長採運許可申請，經臺東
      縣政府於97年2月27日核發延期採運許可證，核准延長採
      運期間為自97年2月27日起至同年4月6日止（該延期採運
      許可證上仍明載禁止挖掘樹頭全株，亦即禁止移植林木）
      。丁○○在收到臺東縣政府核發之前開延期採運許可證後
      ，即親自將上開延期採運許可證交給乙○○使用，乙○○
      除採伐27-1地號土地上之林木外，並於97年3月20日上午
      某時許，僱用不知情之伐木工人，持電鋸等客觀上對人之
      生命、身體安全構成威脅而具有危險性，足供兇器使用之
      電鋸等工具，越界砍伐27號地號土地上之系爭茄苳樹，再
      僱用不知情之司機張德欽將該茄苳樹載運至臺東縣太麻里
      鄉金崙村停放等事實，業據證人張德欽於警詢、檢察事務
      官詢問時、證人曾善雄、呂克勤、陳勃聿於檢察事務官詢
      問時證述明確，復有臺東縣政府96年10月、97年2月、97
      年3月21日、24日會勘紀錄、臺東縣警察局大武分局代保
      管單、臺東縣太麻里地政事務所他項權利證明書、土地登
      記第二類謄本、地籍圖騰本、轉讓切結書（97年2月4日）
      、原住民保留地林產物採伐申請書（96年1月11日）各1份
      、現場照片8張（以上參見警卷第11頁至第22頁）、公私
      有林（原住民保留地）竹木採運許可證（96年10月25 日
      ）、委託書、延長採運申請書、公私有林（原住民保留地
      ）竹木（延期）採運許可證（97年2月27日）各1份、現場
      照片4張、衛星照片及距離計算表共4紙等在卷可稽（參見
      核交卷第19頁、第24頁、第25頁背面、第26頁、第32 頁
      、第34頁、第47頁至第50頁），被告2人亦不爭執，應可
      信為真實。
（二）綜合下列證據可知：27-1地號土地與27地號土地之界址業
      經臺東縣政府會勘標示確定，且被告乙○○及丁○○於申
      請延長砍伐前已知之甚詳，無誤認之可能。
  １、證人陳勃聿於檢察事務官詢問時證稱：一般申請砍伐時縣
      政府原民處會會同到現場打界等語（參見核交卷第11頁）
      。證人呂克勤於檢察事務官詢問時證稱：我們會到現場以
      油漆打界，即在樹幹上或樹根上噴漆的，不會被沖刷走，
      並以GPS定位，範圍就很確定；本件挖掘茄苳樹的地點和
      被告申請核准的金崙段27-1號土地相差有50公尺之遠（後
      以電腦地籍圖套繪到航照圖測出之實際距離為62.568287
      公尺），故不太可能是目測錯誤（參見核交卷第11頁）；
      依據林產物伐採查驗規則第14條有規定，公私有林產物伐
      採作業前或作業中，如發現界木、天然林針葉樹、擇伐木
      或貴重木之印跡滅失不明時，應隨時向原許可機關申請鑑
      定，經查明確無違反法令或契約後准予補印；如果被告不
      確定界址應申請補印，否則越界砍伐是違法的，我想這是
      依常理就知道的事（參見核交卷第29頁）等語。證人曾善
      雄於檢察事務官詢問時證稱：本件在申請核准時就有主管
      單位會同噴漆，範圍應該不會弄錯（參見核交卷第11頁）
      等語。證人丙○○於審理中亦證稱：我們會勘時，第一會
      去看地號對不對，及申請範圍噴漆做記號，我們會選界木
      選定範圍，用紅色的油漆噴在界木的胸徑那裡，我們做記
      號的噴漆不會掉，丁○○他們申請延期砍伐，我們再去作
      會勘時，當初的噴漆都還在，沒有掉等語（參見第一審卷
      第131頁背面、第132頁）。上開證人所證互核並無矛盾不
      一之處，且與臺東縣政府96年10月、97年2月會勘紀錄2紙
      （參見核交卷第18頁、第23頁）及會勘照片6張（參見第
      一審卷第63頁至第65頁）相符，足證27-1地號土地與27地
      號土地之界址業經臺東縣政府人員會勘標示明確，且於97
      年2月延長採伐會勘時，標示噴漆仍完好存在。是被告丁○○辯稱：主管機關的人原本有說要來定界標但沒有來，
      許可證下來我們就砍了或噴漆的範圍在我跟乙○○簽訂買
      賣契約書時好像有掉云云；以及被告乙○○於偵查中辯稱
      ：我都沒看到噴漆痕跡云云，均屬虛構之詞，不足採信。
  ２、參以被告丁○○於96年10月申請砍伐時，已提出切結書，
      表示不越界砍伐，嗣並會同臺東縣政府人員到場會勘，會
      勘紀錄上亦載明注意界線之文字等情，有切結書及臺東縣
      政府會勘紀錄各1紙在卷可稽（參見第一審卷第52頁、第
      53頁），是被告丁○○應無不知確切界址之理；況被告丁○○自稱：其於96年10月、11月間取得臺東縣政府核發之
      「公私有林（原住民保留地）竹木採運許可證」後，以15
      萬元將林產採取權販賣予朱玉華時，因朱玉華越界採伐，
      而終止砍伐之語（參見交查卷第24頁、第一審卷第74頁背
      面），則被告丁○○理應特別注意界址以免重蹈覆轍。又
      被告乙○○於原審審理時尚以證人身份陳稱：自己砍伐林
      木經驗約有5、6年之語（參見第一審卷第187頁），則其
      理應知悉越界採伐可能涉及民事或刑事責任，而特別注意
      砍伐之範圍為何；且被告乙○○既係向被告丁○○購買林
      產採取權，又自承於決定購買前，特地與被告丁○○到場
      勘察指界之語（參見第一審卷第183頁），則其砍伐之範
      圍為何，涉及林木種類及數量，而關乎購買價金之多寡，
      是被告乙○○豈有可能不確定界址，即率爾決定以380,00
      0元購買被告丁○○之林產採取權之理？從而，被告乙○○及丁○○到現場勘查指界、申請延長砍伐前後，均已明
      確知悉27-1地號土地與27地號土地之界限，並無誤認之可
      能。是被告乙○○及丁○○均辯稱：當初只有用目測確定
      界線，所以不知確切界址云云，均屬卸責之詞，無從採信
      。
  ３、被告二人上訴後，相互推諉，被告丁○○陳稱因為沒有前
      往指界，而是委請甲○○帶乙○○前往指界，所以並不知
      道乙○○越界砍伐林木。被告乙○○則陳稱因為是在山下
      指界，並沒有到現場指界，所以不知道越界砍伐。然而如
      前所述，現場界址並非完全沒有可資指證的標記，受託幫
      陳獻彰管理土地之甲○○在本院也明確證稱：政府機關人
      員去測量界址，一般都會噴紅色的漆（本院卷第103頁背
      面），則陳獻彰既然將採伐權讓售給乙○○，乙○○豈有
      可能不確認所能砍伐林木範圍之理。而且丁○○於93年間
      即申請登記為27之1地號土地之地上權人，有土地登記申
      請書附卷可證（本院卷第51頁以下）。被告丁○○既然申
      請登記為地上權人，豈有不確認土地界址之理。被告丁○○再辯稱會勘時並不在現場，然而核發採運許可證，既然
      是被告申請，被告是否到場乃屬被告居於申請人之權利，
      並不能以被告不到場，即推斷被告完全不知道土地界址。
      被告所辯均不可採信。至於會勘記錄上有被告丁○○之姓
      名，應係會勘之政府機關人員確認申請案件之記載，既不
      生偽造文書之問題，也不會影響被告應知悉土地界址之認
      定。
（三）綜合下列證據可證：乙○○及丁○○明知系爭茄苳樹乃位
      於27-1地號土地旁之27地號土地，竟仍謀議由丁○○將上
      開27-1地號土地之林產採取權高價出售與乙○○；乙○○
      則利用於27-1地號土地行使林產採取權之機會，僱工盜伐
      並以車輛載運，以移植系爭茄苳樹，嗣後亦確有實行等事
      實。
  １、被告丁○○自承：乙○○看了我的地後很滿意，他想砍伐
      也想移植樹木，在簽約之前，我有跟乙○○確認系爭茄苳
      樹的位置，我收到延期採伐許可證後就交給乙○○之語（
      參見交查卷第25頁、第27頁）；被告乙○○亦陳稱：我當
      時有打算移植茄苳樹，丁○○也有同意移植，契約書也有
      寫，所以買賣價格才那麼高，我跟丁○○去看臺東縣太麻
      里鄉○○段27-1號地號土地界址時，有看到本案的茄苳樹
      ，還與丁○○確認過系爭茄苳樹是否在27-1號土地內等語
      （參見交查卷第27頁、第一審卷第185頁背面），參以被
      告丁○○出具之委託書上，亦載明被告丁○○同意移植茄
      冬樹之文字，顯見雙方於現場勘查時，已有移植系爭茄苳
      樹之合意。再審酌27-1地號土地及27地號土地之界線為被
      告2人所明知之情，業經認定如前，則被告2人理應知悉系
      爭茄苳樹係在27地號土地而非位於被告2人所申請砍伐之
      27-1地號土地，故主管機關不可能核准移植系爭茄苳樹之
      事實。從而，乙○○及丁○○確實有由丁○○將上開27-1
      地號土地之林產採取權高價出售予乙○○；乙○○則利用
      於27-1地號土地行使林產採取權之機會，僱工盜伐並以車
      輛載運，以移植系爭茄苳樹之謀議。
  ２、證人陳德欽於檢察事務官詢問時證稱：乙○○請我運輸的
      雜木都是有裁切成4呎（120公分）或8呎（240公分），只
      有被查獲的那棵茄苳樹沒有切；當時我問乙○○為何不裁
      切，乙○○說那一棵比較漂亮，切了做棧板料沒有價值。
      載運之前我看到那棵茄苳樹有樹頭，我有問乙○○有無移
      植證明，他說有申請移植證，但是他交給另一位板車司機
      ，所以我沒有看到移植等語（參見交查卷第19頁、第20頁
      ）。證人陳勃聿於檢察事務官詢問時證稱：從所呈照片可
      看出已挖到樹頭等語（參見核交卷第27頁）；又於審理中
      證稱：我可以確定該茄苳樹是被連根被挖掘，我有到現場
      看實際上被挖掘的情形，現場還有殘留的樹根，該殘留之
      樹根已不可能長大成樹等語（參見第一審卷第114頁）。
      證人呂克勤於檢察事務官詢問時證稱：從照片可看出靠近
      樹根部分有用黑色網保護住，明顯可看出是要保護樹根作
      為移植之用（參見核交卷第27頁）；又於審理中證稱：樹
      根有被挖掘的痕跡，有用鏈鋸砍伐的痕跡，若是風倒或其
      他因素如土石鬆動滑落造成的，應該都是在同一邊，且一
      邊的根部還會連在一起，但我們去看的時候，並沒有這樣
      的情形等語（參見第一審卷第133頁）。證人曾善雄於檢
      察事務官詢問時證稱：如果乙○○砍伐本案這棵茄苳樹不
      是要做移植之用，不用這麼大費周章，找運費較高的十輪
      板車來運載，如果是以雜木來處理的話，就當場就地將茄
      苳樹砍斷即可，且用黑色網保護樹頭，目的就是要移植等
      語（參見核交卷第27頁）；又於審理中證稱：現場坑洞內
      有殘留樹根，不可能再長大成樹，整棵樹已經被挖掘準備
      要移植走了等語（參見第一審卷第115頁）。上開證人所
      證，互核並無矛盾之處，且與照片12張（參見警卷第19頁
      至第22頁、核交卷第34頁）、臺東縣政府97年3月21 日、
      3月24日勘驗筆錄各1紙相符。從而，乙○○確實是將系爭
      茄苳樹連根採伐，而欲作為移植之用，否則不必於砍伐時
      刻意保留茄苳樹全株、於載運時刻意保護樹頭，並向證人
      陳德欽虛偽陳稱領有移植證明云云。
  ３、被告丁○○雖辯稱：系爭茄苳樹在27-1地號土地上，我只
      同意乙○○申請移植，並告知他以許可證為準云云；被告
      乙○○則先辯稱：該茄苳樹在27-1地號土地上，我向原民
      處的高技士（紀明）問如何移植茄苳樹才不會違法，他說
      把根部全部切掉就不算移植云云；後改辯稱：系爭茄苳樹
      是要送到木材行，做材料用的云云。然而系爭茄苳樹係為
      移植之用之事實，業據被告乙○○迭於警詢及檢察事務官
      詢問時陳述明確，被告乙○○於第一審審理時卻翻異前詞
      ，改稱是要賣給木材行云云，顯與自己先前陳述及本案事
      證不合；又綜合被告於第一審審理時以證人身份證稱：我
      估計本案的材積約3、400噸，一噸賣1,500元，扣掉人工
      800元、運費450元，一噸的利潤約3、400元等語（參見第
      一審卷第185頁），若以400噸，每噸400元計算，則被告
      乙○○評估之利潤約僅有160,000元，對照朱玉華先前與
      丁○○買賣之150,000元，被告乙○○若非計畫以移植樹
      木獲得更高之利潤，豈有可能以350,000元之高價賠本向
      被告丁○○購買林產採取權？又證人丙○○已於第一審審
      理時，具結證稱：未向被告乙○○答詢把根部全部切掉就
      不算移植之語（參見第一審卷第131頁背面），參以2 份
      採運許可證上均明確註明禁止挖掘樹頭，而系爭茄苳樹扣
      案時，樹根及樹頭均與樹身相連，原地僅殘留鬚根，有照
      片6張附卷可稽（參見警卷第19頁、核交卷第34頁），足
      認被告乙○○確實是為移植之用而盜伐系爭茄苳樹，是被
      告乙○○上開所辯，亦屬編纂之詞，難以採信。
  ４、又既然茄苳樹不在被告丁○○所設有地上權之土地內，被
      告乙○○似無必要花錢購買。但被告乙○○向丁○○購買
      的並不是個別林木的採伐權，而是被告丁○○所擁有之採
      運許可證。被告乙○○取得合法採運許可證之後，足以讓
      林業管理機關難以查核其砍伐林木之來源地，顯具有相當
      高的利益，因此其花錢購買採運許可證，並非與常情不合
      。更況且，被告乙○○花錢購買的項目，並不僅限於系爭
      茄苳樹，還包含其他被告丁○○所擁有地上權土地之林木
      採運權，因此自不得以乙○○花費鉅資購買採運許可證，
      即推斷被告乙○○必然不知道系爭茄苳樹不在被告丁○○
      所設定地上權之土地內。
三、綜上所述，被告2人所辯，均是臨訟卸責之詞，不足採信。
    本案事證明確，被告2人犯行均可認定，應依法論科。
參、論罪科刑
一、按森林主產物，係指生立、枯損、倒伏之竹木及餘留之根株
    、殘材，國有林林產物處分規則第3條規定甚明。本件被竊
    之茄苳樹1棵，揆諸上開規定，應屬森林主產物無訛。是核
    被告2人所為，均係犯森林法第52條第1項第3款、第4款、第
    6款之於行使林產採取權時，僱使他人，為搬運贓物，使用
    車輛竊取森林主產物罪。被告2人就上開犯行，有犯意之聯
    絡及行為之分擔，為共同正犯。
二、次按森林法第52條第1項所列各款乃該條竊取森林主、副產
    物之加重條件，犯該罪兼具數款加重情形時，因竊取行為祇
    有一個，仍祇成立一罪，尚非法條競合或犯罪競合（最高法
    院69年臺上字第3945號判例意旨參照）。又按森林法第52條
    第1項之加重竊取森林主產物罪，為刑法第321條第1項加重
    竊盜罪之特別法，依特別法優於普通法原則，自應優先適用
    森林法之規定處斷。
三、被告乙○○前有如事實欄所載之論罪科刑執行情形，此有臺
    灣高等法院被告前案紀錄表1份附卷可考，其於有期徒刑執
    行完畢後，5年以內故意再犯本案有期徒刑以上之罪，為累
    犯，應依刑法第47條第1項之規定加重其刑。
四、原審因而審酌被告2人明知採運許可證已註明「本案以供營
    林為目的及為維護生態資源，禁止挖掘樹頭（全株）及越界
    採伐」，竟刻意於行使林產採取權時，越界連根盜取系爭茄
    苳樹，無視生態資源之維護，惡性匪淺，復使系爭茄苳樹無
    法重新種植，犯罪所生之危害亦重；兼衡其等分工模式、犯
    罪動機、目的、手段、犯後均矢口否認犯行之態度，復慮及
    系爭茄苳樹業經扣案，以及原住民對林木採伐特有之文化及
    觀點、被告丁○○原僅欲出售27-1地號之林產採取權而被動
    配合等一切情狀，分別量處有期徒刑10月、7月。並再審酌
    犯森林法第52條之加重竊取森林主產物罪，應併科之罰金以
    贓額2倍以上5倍以下為其額度；所謂「贓額」係指其竊取之
    森林主產物之價額（最高法院86年度台上字第6566號判決意
    旨參照），且贓額之計算，係以山價為準，並不以交易價格
    之市價為準（最高法院81年度台上字第1758號判決意旨參照
    ）。而上揭森林主產物即茄苳樹之山價（總售價扣除總生產
    費）合計為3,702元，有臺東縣政府99年4月1日府原產字第
    0990028187號函附臺東縣政府（原住民保留地）林產物山價
    查定書1份在卷可稽（證人呂克勤雖於偵查中提出另份價格
    查定書，惟此份查定書為呂克勤個人所提出，並非正式之公
    文書，且內容未如前者詳盡，又誤將總售價與總生產費相加
    計算山價，故不予採納），並據此核算贓額之3倍，即11,10
    6元，惟因刑法第33條第5款規定「罰金：新臺幣壹仟元以上
    ，以百元計算之」，故均併科11,100元之罰金，並就罰金部
    分均諭知易服勞役之折算標準。
五、原審認事用法，均無違誤，量刑亦稱允當，被告二人上訴否
    認犯行，為無理由，應予駁回。
據上論斷，應依刑事訴訟法第368條，判決如主文。
本案經檢察官鍾忠孝到庭執行職務。
中    華    民    國    99    年    8     月    30    日
                  刑事庭審判長法  官  謝志揚
                              法  官  劉雪惠
                              法  官  賴淳良
以上正本證明與原本無異。
如不服本判決，應於收受送達後10日內向本院提出上訴書狀，其
未敘述理由者，並得於提起上訴狀後10日內向本院補提理由書（
均須按他造當事人之人數附繕本）「切勿逕送上級法院」。
中    華    民    國    99    年    8     月    30    日
                              書記官  吳璧娟
附錄論罪科刑法條：
森林法第52條第1項：
竊取森林主、副產物而有左列情形之一者，處6月以上5年以下有
期徒刑，併科贓額2倍以上5倍以下罰金：
一、於保安林犯之者。
二、依機關之委託或其他契約，有保護森林義務之人犯之者。
三、於行使林產採取權時犯之者。
四、結夥二人以上或僱使他人犯之者。
五、以贓物為原料，製造木炭、松節油、其他物品或培植菇類者
    。
六、為搬運贓物，使用牲口、船舶、車輛，或有搬運造材之設備
    者。
七、掘採、毀壞、燒燬或隱蔽根株，以圖罪跡之湮滅者。
八、以贓物燃料，使用於礦物之採取，精製石灰、磚瓦或其他物
    品之製造者。

司法院資訊處製作；財團法人民間司法改革基金會備份。
